【裁判字號】    97,交聲,238
【裁判日期】    970710
【裁判案由】    聲明異議
【裁判全文】
臺灣嘉義地方法院交通事件裁定  九十七年度交聲字第二三八號
原處分機關  交通部公路總局嘉義區監理所嘉義市監理站
異  議  人
即受處分人  甲○○
                    生）
                    號
上列異議人因違反道路交通管理處罰條例案件，對於交通部公路
總局嘉義區監理所嘉義市監理站中華民國九十七年六月六日所為
之處分（原處分案號：嘉監義裁字第裁七六—ＫＡＥ一一七六八
二號）聲明異議，本院裁定如下：
    主    文
異議駁回。
    理    由
一、聲明異議意旨略以：異議人即受處分人甲○○當時過紅綠燈
    時有抬頭看，當時見黃燈亮中就行駛過，經過後警員攔下並
    告知紅燈已亮約二秒，與異議人之認知有出入，且該道路為
    警攔下處有二百至三百公尺，並為弧形道路，異議人當場告
    知未闖紅燈，並拒簽、拒收通知單，況當時警員並無錄影蒐
    證之證據，為此聲明異議，應撤銷原處分云云。
二、原處分意旨以：本件異議人駕駛車牌號碼ＤＦ－三三二六號
    自用小客貨車，於九十七年五月二日中午一時四十二分許，
    行經雲一六四公路拔拉腳路時，因駕車行經有燈光號誌管制
    之交岔路口闖紅燈，經雲林縣警察局北港分局口湖分駐所警
    員製單舉發，而依道路交通管理處罰條例第五十三條第一項
    及第六十三條第一項第三款規定，裁處異議人罰鍰新臺幣（
    下同）二千七百元，並記違規點數三點。
三、按汽車駕駛人，行經有燈光號誌管制之交岔路口闖紅燈者，
    處一千八百元以上五千四百元以下罰鍰。又汽車駕駛人有第
    五十三條之情形者，除依原條款處罰鍰外，並予記違規點數
    三點。道路交通管理處罰條例第五十三條第一項、第六十三
    條第一項第三款分別定有明文。
四、經查：
（一）異議人於上開時間，駕駛該自用小客貨車，行經雲一六四
      公路拔拉腳路之情，業據異議人坦承不諱，且有雲林縣警
      察局舉發違反道路交通管理事件通知單及裁決書各一份在
      卷可稽，堪認屬實。而異議人上開違規事實亦據證人即警
      員陳明長於本院訊問時結證綦詳，其證稱：「（九十七年
      五月二日下午一點四十二分許，你在哪裡？做什麼事情？
      ）在雲一六四公路拔拉腳路口取締交通違規。（當時是否
      有發現有何違規行為？）提出照片共十二張附卷，當時我
      們巡邏車是停在編號四照片註明『巡邏車』的地方，而我
      是站在該照片所畫圓圈的地方，就是在路邊，而且目視看
      到異議人闖紅燈。（當時所站位置離紅綠燈多遠？是否可
      以清楚看到燈號的轉換？）可以看清楚燈號轉換，我站的
      位置大約離紅綠燈四十公尺左右，違規人的車子是最後一
      部車子，他前面那輛因為剛好閃黃燈第二次時進入路口，
      所以我沒有攔那一輛，異議人的車子是已經紅燈，他可能
      認為煞不住了，所以乾脆就直接通過路口。」等語明確（
      參見本院卷第十三頁至第十四頁）。
（二）按交通勤務警察或依法令執行交通稽查任務人員，開單舉
      發違反道路交通管理處罰條例所列之違規事實，經公路主
      管機關或警察機關所為之裁決處罰，本質上為行政處分，
      係公務員基於職務上權力，依法就特定之具體事件所為具
      公法上效果之單方行政行為，基於公務員為公法上行為具
      有公信力之原則，該行政行為當可被推定為真正，其據以
      依法處分之事實認定亦為正確無誤。本此公信原則，乃立
      法者賦予行政機關制定違反道路交通管理事件統一裁罰基
      準及處理細則，使執勤警員得當機處分以達其維護交通秩
      序、安全之行政目的。次按執行交通勤務警察依法律規定
      製單舉發違反道路交通管理處罰條例所列之違規事實，並
      由公路主管機關加以處罰，即係行政處分，受處分人不服
      公路主管機關所為之處罰，依道路交通管理處罰條例第八
      十七條之規定向管轄地方法院聲明異議，自屬行政救濟程
      序，其舉證責任分配，應採民事訴訟上舉證責任分配原則
      ，八十七年十月二十八日修正公布之行政訴訟法第一百三
      十六條同揭此旨，而明文規定準用民事訴訟法第二百七十
      七條舉證責任分配之原則。從而，本件既查無任何證據足
      資證明執勤員警有捏造事實違法取締之情事存在，則執勤
      警員本其維護交通秩序、安全職責所為之舉發，自應受到
      合法、正確之推定。參以，證人與異議人素不相識，兩者
      亦無仇怨，證人自無甘冒偽證罪責誣陷異議人之必要；況
      據證人所證及提出之現場照片均顯示，警員當時所處之位
      置距離該路口及紅綠燈號誌不遠，確可清楚見到燈號之轉
      換無誤（見本院卷第十八頁至第二三頁），異議人亦肯認
      證人關於當時所站位置之陳述無誤（見本院卷第十四頁）
      ，是證人上開所證應堪採信。
（三）至證人雖未能提出異議人違規照片或攝影畫面供異議人檢
      視，然當場舉發交通違規並不以攝影或照相存證為其要件
      ，亦不以舉發錄影或照片為唯一之證明方法，若舉發警員
      係親眼見聞違規經過，並經以證人之身分具結後為證述，
      此證人證詞仍不失為證明方法之一種。若強求各種交通違
      規行為均需以照片為其裁罰依據，事實上殆不可行，蓋諸
      多違規行為之發生難以預期，違規狀態稍縱即逝，如闖紅
      燈（在未設置闖紅燈自動照相儀器之處所）；未戴安全帽
      之騎士見警攔查，隨即戴上安全帽；未繫安全帶之汽車駕
      駛見警攔查，隨即繫上安全帶等情形，根本無法期待此類
      違規行為均須攝影或照相為證。是異議人以前詞指摘本件
      舉發不當，均屬無據。
五、綜上，異議人於當時確有因駕車行經有燈光號誌管制之交岔
    路口闖紅燈之違規行為，已堪認定。從而，原處分機關依道
    路交通管理處罰條例第五十三條第一項、第六十三條第一項
    第三款及違反道路交通管理事件統一裁罰基準表等規定，裁
    處異議人罰鍰二千七百元，並記違規點數三點，尚無違誤。
    異議人猶執前詞指摘原處分不當，為無理由，自應將其異議
    駁回。
據上論斷，應依道路交通案件處理辦法第十九條，裁定如主文。
中    華    民    國  九十七  年    七    月    十    日
                  交通法庭法  官  吳  育  霖
上列正本證明與原本無異。
如不服本裁定，應於裁定送達後5日內向本院提出抗告狀（應附
繕本）。
中    華    民    國  九十七  年    七    月    十    日
                          書記官  林  美  芳


司法院資訊處製作；財團法人民間司法改革基金會備份。
